臺灣高等法院臺中分院民事裁定　100年度抗更(一)字第313號
抗　告　人　趙秋虹
相　對　人　張小蕙
上列抗告人與相對人間假扣押事件，抗告人對於中華民國100年1
月28日臺灣臺中地方法院100年度全字第8號裁定，提起抗告，經
最高法院發回，本院裁定如下：
    主  文
抗告駁回。
抗告及發回前訴訟費用由抗告人負擔。
    理  由
一、抗告意旨略以：相對人於本案以借貸之法律關係向抗告人請
    求新台幣（下同）11,653,821元，惟兩次聲請假扣押之總金
    額共1220萬元，顯與本案請求矛盾，且相對人於本案提出之
    證據亦無法釋明兩造有借貸關係。抗告人目前無任何不良債
    信狀況於各家金融機構，且有穩定職業，除有台中市北屯區
    ○○○路之不動產外，尚有台中市○○區○○路之不動產，
    抗告人並無蓄意以買賣房屋作為脫產之嫌疑，或有浪費財產
    等行為，絕無日後不能強制執行或甚難執行之情況。抗告人
    縱委託房仲業者出售名下不動產，亦屬社會常情，否則單憑
    相對人陳述抗告人委託出售不動產即謂抗告人規避債務，豈
    非所有不動產交易行為皆為脫產行為？是相對人空言抗告人
    日後有逃逸及隱匿財產之可能，就本件請求及假扣押之原因
    均未釋明，尚非釋明有所不足之情形。原裁定未當，請求廢
    棄原裁定，並駁回相對人假扣押之聲請等語。
二、按請求及假扣押之原因，應釋明之；前項釋明如有不足，而
    債權人陳明願供擔保或法院認為適當者，法院得定相當之擔
    保，命供擔保後為假扣押，民事訴訟法第526條第1項、第2
    項定有明文。而所謂假扣押之原因，不以債務人浪費財產、
    增加負擔或將其財產為不利益之處分，致達於無資力之狀態
    ，或債務人移住遠方、逃匿無蹤或隱匿財產等積極作為之情
    形為限，祇須合於該民事訴訟法第523條規定之「有日後不
    能強制執行或甚難執行之虞」之情狀者，即足當之。倘債務
    人對債權人應給付之金錢或得易為金錢請求之債權，經催告
    後仍斷然堅決拒絕給付，且債務人現存之既有財產，將無法
    或不足清償滿足該債權，在一般社會之通念上，可認其將來
    有不能強制執行或甚難執行之虞之情事時，亦應涵攝在內。
    又假扣押為保全程序之一種，係在本案訟爭尚未判決確定以
    前，預防將來債權人勝訴後，不能強制執行或難於執行而設
    。法文所謂債權人者，係指主張債權之人而言，至所主張之
    債權能否成立，尚待本案之判決，非聲請假扣押時先應解決
    之問題（最高法院20年抗字第720號判例參照）。
三、經查：
  (一)查相對人陳述抗告人委託出售不動產，意圖減少抗告人積極
    財產，以規避將來債務之執行，於相對人提起本案訴訟後，
    將有受債務求償之虞，抗告人何時可售出不動產，非相對人
    所可掌控，一旦成交售出，所取得之現金更易於隱匿，非相
    對人所可發現追及，此時自可認抗告人所為委託出售不動產
    交易行為為脫產行為，而相對人就其所主張之請求及假扣押
    之原因，業據其提出上開民事裁定、民事起訴狀、房屋仲介
    公司網頁列印資料等件影本為證，可認相對人就請求及假扣
    押之原因已有部分釋明。抗告人雖主張相對人未曾催告其還
    款，相對人於本案提出之證據不足以證明兩造間確有債權債
    務關係存在，且相對人於本件提出之證據不足以證明抗告人
    即將脫產或隱匿財產，有日後不能強制執行或甚難執行之虞
    云云，惟查相對人已對抗告人提起本案訴訟，相對人所主張
    之債權能否成立，尚待本案之判決，非聲請假扣押時先應解
    決之問題；又所謂釋明，係指當事人提出證據，使法院就其
    主張之事實，得生薄弱之心證，信其大概如此之行為，無庸
    到達證明之程度，是本件相對人提出上開證據，已足使本院
    生薄弱之心證，應認其已就本件請求及假扣押之原因為部分
    之釋明。另基於相同原因事實，相對人對抗告人所為原本10
    00萬元假扣押、及同為本案債權人張炳裕對抗告人所為假扣
    押部分，上開兩案均業經最高法院駁回抗告人之再抗告確定
    ，顯認相對人對假扣押之原因已為釋明，有最高法院100 年
    度台抗字第449、532號裁定及書記廳通知書影本附卷可稽。
  (二)相對人於本案係起訴聲明：抗告人應給付11,653,821元及自
    起訴狀繕本送達後一個月之翌日起至清償日止，按週年利率
    百分之5計算之利息，有民事起訴狀影本在卷可稽。按債權
    本金11,653,821元，依週年利率百分之5計算每年之利息即
    需582,691元，再參考司法院訂頒之「各級法院辦案期限實
    施要點」，民事事件辦案期限第一審為1年4個月、第二審為
    2年、第三審為1年，合計為52個月，相對人主張前聲請就抗
    告人之財產於1000萬元範圍內為假扣押，不足以獲得完全之
    擔保，需追加220萬元之假扣押請求，合計二次聲請假扣押
    金額共1220萬元，核與其於本案所為請求無何矛盾可言。綜
    上所述，原裁定以相對人就本件請求及假扣押之原因已有部
    分釋明，雖其釋明不足，惟相對人陳明願供擔保，乃審酌本
    案訴訟進行之情形、目前社會經濟狀況等一切情狀，酌定如
    原裁定主文所示相當之擔保金額准許之，並無不當。抗告意
    旨，仍執前詞，指摘原裁定不當，聲明廢棄，為無理由。
四、據上論結，本件抗告為無理由，依民事訴訟法第495條之1第
    1 項、第449條第1項、第95條、第78條，裁定如主文。
中    華    民    國   100    年    7     月    26    日
                民事第五庭    審判長法  官  李寶堂
                                    法  官  古金男
                                    法  官  王重吉
以上正本係照原本作成。
再為抗告應以適用法規顯有錯誤為理由。
如提起再抗告者應於裁定送達後10日內向本院提出抗告理由狀（
須按照他造人數附具繕本），同時委任律師或具有律師資格之關
係人為代理人。
                                    書記官  鄧智惠
中    華    民    國   100    年    7     月    27    日
                                                      Ａ